臺灣高等法院高雄分院刑事判決　　　　　　　　　九十二年度上訴字第一九三七號
　　上　訴　人　台灣高雄地方法院檢察署檢察官
　　被　　　告　甲○○
　　選任辯護人　蘇精哲律師
　　　　　　　　劉家榮律師
　　　　　　　　徐建光律師
右上訴人因被告偽造文書案件，不服臺灣高雄地方法院九十二年度訴字第六五五號中
華民國九十二年八月二十九日第一審判決（起訴案號：臺灣高雄地方法院檢察署九十
年度偵字第一八七一七號），提起上訴，本院判決如左：
      主  文
上訴駁回。
      理  由
一、公訴意旨略以：甲○○明知售予楊承震之車牌號碼Ｒ四—八六二一號自小客車（
    楊承震犯案後遭警方查扣）係登記為乙○○之名義，竟受不知情之楊承震請求，
    於民國（下同）八十九年五月三十一日，在高雄縣大寮鄉某處所經營之車行，偽
    造乙○○名義之委託書，並偽造「乙○○」之簽名於其上，復持其偽刻之「乙○
    ○」印章一枚盜蓋於上開委託書後，將該份偽造之委託書連同乙○○所遺失之身
    分證，一併交付楊承震而行使之，楊承震再轉交予不知情之王家珍，由王家珍在
    受託人欄簽名後，持向高雄縣警察局旗山分局辦理領取上開遭查扣車輛而行使之
    ，足生損害於乙○○及警方調查正確性，因認被告甲○○涉有刑法第二百十六條
    、第二百十條之行使偽造私文書罪嫌。
二、按犯罪事實應依證據認定之，無證據不得認定其犯罪事實。又不能證明被告犯罪
    者，應諭知無罪之判決，刑事訴訟法第一百五十四條第二項及第三百零一條第一
    項分別定有明文。認定不利被告之事實，須依積極證據，苟積極證據不足為不利
    於被告事實之認定時，即應為有利於被告之認定，更不必有何有利之證據；亦即
    如未能發現相當證據，或證據不足證明，自不能以推測或擬制之方法，以為裁判
    基礎，此有最高法院三十年上字第八一六號、四十年台上字八六號判例可資參照
    。
三、公訴人認被告甲○○涉有上開犯嫌，無非係以證人乙○○、楊承震及王家珍之證
    述，復有警卷所附偽造委託書、領據各一份為其論據。被告甲○○經本院合法傳
    喚，未於最後言詞辯論期日到庭，惟其於本院行準備程序及初次言詞辯論時均否
    認有何偽造文書犯行，辯稱：其並不認識楊承震、王家珍及乙○○等人，亦未偽
    造委託書等語。
四、經查：
  (一)證人王家珍於檢察官偵查中證稱：委託書是我先生楊承震拿給我的，拿給我時，
    乙○○的名字及印章均已填好，車子是我先生的，是我先生向車行買的，我先生
    說買車後無法過戶，所以車主還是乙○○的名字，委託書內受託人部分我先生拿
    回來時是空白的，我在警局填上我名字，就把車子領走等語（見九十年度偵字第
    八八七五號卷第十五頁）。經本院向在台灣東成技能練所調取在該所接受管訓處
    分之楊承震所書寫之自傳、講習記錄表等文件連同警卷所附以乙○○為製作名義
    人之「委託書」送請內政部警政署刑事警察局鑑定結果，認受感訓處分人楊承震
    筆跡與警卷第四頁之委託書（王家珍簽名除外）上筆跡相符，有該局九十三年三
    月八日刑鑑字第０９３００４６５１４號鑑驗通知書在卷可憑（見本院上訴卷第
    六十八頁）。
  (二)證人楊承震於檢察官偵查中陳稱：「（問：委託書何來？）當初我買車未辦理過
    戶，還在分期付款，因為我開那輛車犯案被警方扣車，我去車行要求車主去領，
    車行就拿乙○○的委託書給我，車行的人也有拿出乙○○的身分證及印章給我看
    」、「授權書是『茂仔』，真實姓名不詳，聽說他已因案被關」等語（見九十年
    度偵字第八八七五號卷第二十四頁、三十五頁）。於原審證稱：「（問：車行是
    何人把委託書及證件交給你？）我不確定是否就是庭上的被告，但確實是他們車
    行的人拿給我的」、「我買車時，車行共有二、三個人跟我接洽，其中有一個綽
    號叫『茂仔』的，但我不知道庭上的被告是否就是『茂仔』，但我可以確定被告
    是當時與我接洽的人之一」等語（見原審卷第三十三頁）。依證人楊承震上開所
    證，充其量僅能證明於購車時，被告係其中一人，不能證明被告即係交付偽造委
    託書之人。何況如前鑑定結果所顯示，委託書之筆跡與楊承震之筆跡相符，則其
    於檢察官偵查中所證交付委託書者係「茂仔」云云，亦有可疑。
  (三)將原審法院當庭命被告書寫「乙○○」及「八十九年五月三十一日」等文字（見
    原審卷第一三八頁），與警卷所附偽造委託書上「乙○○」及「八十九年五月三
    十一日」比對結果，無論在字形及筆順上均不相似。證人乙○○於檢察官偵查中
    所證僅能證明委託書非其所書寫，無從證明係被告所為。
  (四)證人黃崑臨於原審證稱：伊曾於八十八年間介紹楊承震至被告所經營之車場購買
    自小客車，該車場是負責保管當鋪流當及典當車輛之停車場，當初因系爭自小客
    車尚未辦理流當證明，有動產擔保設定的問題，故無法辦理過戶，在該車遭警方
    查扣後，伊曾與楊承震共同前往車場找被告處理，但當天被告找不到車主乙○○
    ，伊便與楊承震先行離開，伊僅知數天後楊承震又自行前往車行，並持委託書領
    回該車等語（見原審卷第四十四頁）。則縱被告確有出售系爭自小客車予楊承震
    ，亦無法依證人黃崑臨上開所證，即遽予推論委託書係被告所偽造。
    綜上所述，公訴人所舉證據，均不足以證明委託書係被告所偽造，被告被訴偽造
    委託書之罪嫌尚屬不能證明，因不能證明被告犯罪，揆諸首開說明，自應為被告
    無罪之諭知。
五、原審因以被告犯罪不能證明而為被告無罪之諭知，經核與法並無不合，檢察官仍
    執前詞聲明上訴，指摘原判決不當，為無理由，應予駁回。
六、被告經本院合法傳喚無正當理由不到庭，爰不待其到庭陳述，逕行判決。
據上論結，應依刑事訴訟法第三百六十八條、第三百七十一條，判決如主文。
本案經檢察官張其主到庭執行職務。
中    華    民    國      九十三      年      三      月      三十一    日
                              臺灣高等法院高雄分院刑事第四庭
                                  審判長法官  蕭權閔
                                        法官  陳吉雄
                                        法官  李嘉興
右正本證明與原本無異。
檢察官如不服本判決應於收受本判決後十日內向本院提出上訴書狀，其未述上訴理
由者，並得於提起上訴後十日內向本院補提理由書狀（均須按他造當事人之人數附繕
本)「切勿逕送上級法院」。
                                      書記官  劉博文
中    華    民    國      九十三      年      三      月      三十一    日
